【裁判字號】    92,交上易,174
【裁判日期】    920829
【裁判案由】    過失傷害
【裁判全文】
臺灣高等法院高雄分院刑事判決                  九十二年度交上易字第一七四號
    上  訴  人
    即  被  告  丙○○
    選任辯護人  李孟哲  律師
                謝采倩
右上訴人因過失傷害案件，不服臺灣高雄地方法院九十一年度交易字第三三二號中華
民國九十二年六月十三日第一審判決（起訴案號：臺灣高雄地方法院檢察署九十年度
偵字第二二六０九號），提起上訴，本院判決如左：
      主  文
原判決撤銷。
丙○○因過失傷害人，處拘役伍拾日，如易科罰金，以佰元折算壹日。
      事  實
一、丙○○考領有普通小型車駕駛執照，於民國九十年七月十七日中午十二時二十分
    許，駕駛車號ＸＭ─七三五八號自用小客車，沿高雄市新興區○○○路由西向東
    行駛，行經該路三七九號前，適楊邦紅騎乘車號ＯＬＡ—五四七號重型機車同向
    行駛於前方慢車道，因見路邊喪家在慢車道上搭設棚子，則行駛於快車道右側，
    當時行駛在後方快車道之丙○○本應注意車前狀況，並隨時採取必要之安全措施
    及超越時應顯示左方向燈，並於前車左側保持半公尺以上之間隔超過，而依當時
    天候晴朗，日間有自然光線，路面無缺陷，道路無障礙物，視距良好，依其智識
    、能力亦無不能注意之情事，竟疏於注意車前狀況及保持安全間隔，貿然自楊邦
    紅左側超越楊邦紅所騎機車，致其所駕汽車之右後照鏡擦撞楊邦紅騎乘之機車左
    手把，致楊邦紅人車倒地，受有頭部外傷合併顱內出血、左鎖骨骨折、左側肺部
    挫傷及多處擦傷等傷害（楊邦紅於九十一年一月十一日，另因肝癌病逝）。
二、案經乙○○（楊邦紅之子）訴由高雄市政府新興分局報請臺灣高雄地方法院檢察
    署檢察官偵查起訴。
      理  由
一、訊據上訴人即被告丙○○固坦承於前開時、地，駕駛前述自用小客車行經該處之
    事實，惟否認有何過失傷害犯行，辯稱：伊並未看到被害人所騎機車在前方，當
    時伊時速僅十餘公里，沒有要超越楊邦紅之機車，應是被害人為閃避路邊辦喪家
    棚子，突然轉入快車道才發生輕微擦撞，是伊同車友人自後視鏡看到楊邦紅之機
    車搖晃跌倒，伊才停車查看，另警員所作之談話記錄表內容與事實不符云云。經
    查：
  (一)被告在肇事現場經員警詢以其肇事前行進方向、車道及肇事經過情形時，陳述：
    「伊車沿八德一路快車道直行至肇事地，伊要超越前ＯＬＡ—五四七號重機車同
    向行駛快車道，致伊車右前後視鏡與對方車左手把擦撞致肇事傷人」等語，有高
    雄市政府警察局交通大隊交通事故談話記錄表一紙在卷可稽（見警卷第五頁），
    ，又證人即現場處理員警呂志能於原審亦證稱：「被告丙○○在現場時有陳述要
    超越前車」等語（見原審卷第三九、四十頁），復參以依高雄市○○○○○道路
    交通事故調查報告表所示，被害人所騎乘之機車刮地痕起自八德一路西由東向之
    快車道上（距快慢車道分隔線０‧四公尺處），終於該路段同向之慢車道上，全
    長共四‧四公尺，有道路交通事故調查報告表一份附於警卷可按（見警卷第六頁
    ），足見本件交通事故二車之撞擊位置係位於該路段快車道上（距快慢車道分隔
    線０‧四公尺處）。
  (二)被害人係因被告之右後照鏡擦撞後，人車倒地致受有前開多處傷勢，倘如被告所
    辯「僅係輕微擦撞」之情，被害人機車因輕微擦撞致車身不穩搖晃，被害人衡情
    應能輕易將機車停妥，焉會人車倒地並受有前述多處傷害，且參以機車在倒地後
    造成長達四‧四公尺之刮地痕，益證肇事當時確有自被害人後方向前之推力，導
    致被害人機車向前滑行而造成前開刮地痕，足見被告駕駛自小客車確有自當時亦
    同向行駛快車道右側之被害人機車左側超越，因疏未注意保持安全間隔而發生擦
    撞，致被害人人車倒地受傷無訛。
  (三)證人呂志能亦於原審證稱：「談話記錄表係根據被告現場所補充而記錄，製作記
    錄表後，有交由丙○○看過，才由丙○○上記錄表簽名，當事人閱後認為相符才
    簽名，也可以不簽名」等語（見原審卷第四十頁），而被告亦不否認知悉前揭談
    話記錄表之內容（見原審卷第七一頁），則被告既知悉前揭內容，復簽名於後承
    認其內容與事實相符，足見前揭談話記錄表之內容為真實。被告事後雖舉證人即
    與被告同車之乘客許月馨於原審證述：「伊當時坐在被告駕駛小客車之前座，‧
    ‧‧，被告在談話記錄表上簽名時，伊有在旁邊，當時並沒有「我要超越前車」
    這句話」云云（見原審卷第八一頁），惟本件被告並不否認談話筆錄之記載，僅
    辯稱與事實不符，證人許月馨前揭有關談話記錄表內容之證詞，尚與被告供述不
    符，顯係附和被告之說詞，無從據為有利於被告之認定。
  (四)證人許月馨證稱：「案發車道旁（即慢車道）有人在辦喪事，被害人機車才靠過
    來」等語（見原審卷第八十頁），而證人即現場處理員警楊清圳於原審亦證實車
    禍地點旁有搭棚子辦喪事而佔據慢車道之情（見原審卷第五四頁），然被害人當
    時所騎乘之重機車，本得行駛於快車道右側路段，復參以本件交通事故二車之撞
    擊位置確係位於西由東向之快車道上（距快慢車道分隔線０‧四公尺處），足證
    被害人事發前確實原於慢車道上行駛，發現慢車道前方有喪家搭設之棚子後，則
    改至快車道右側行駛，至於被告所辯「被害人貿然駛入快車道」一節，除前述證
    人許月馨陳述外，別無其他具體事證足佐（按證人楊清圳警員於原審所述「楊邦
    紅可能因閃避棚子而駛入快車道，因為擦撞自小客車後視鏡才跌倒」等語，純屬
    證人主觀推測之詞，自難採為證據），而證人許月馨證詞已有前述迴護之不可信
    度事實存在，此部份亦難佐為對被告有利之認定，是被告所辯「被害人貿然駛入
    快車道」，無從認定合於事實。此外，高雄市政府建設局車輛行車事故鑑定委員
    會亦認本件車禍事故，係被告超車未保持安全間隔為肇事原因，楊邦紅係遵行方
    向行駛，並無肇事因素等情，有該鑑定委員會九十一年三月七日出具之高市車鑑
    字第０九一０００一五０六號函所附之鑑定意見書可參（見偵卷第十八頁），並
    經高雄市行車事故覆議鑑定委員會維持該鑑定結果，有該鑑定委員會九十一年五
    月六日出具之九一高市覆字第四九六號函附卷可稽（見偵卷第二五頁），均係採
    與本院前開相同見解，附此敘明。
  (五)按汽車行駛時，駕駛人應注意車前狀況，並隨時採取必要之安全措施，汽車超車
    時應於前車左側保持半公尺以上之間隔超過，道路交通安全規則第九十四條第三
    項、第一百零一條第五款定有明文，被告考領有小型車駕駛執照，上述道路交通
    安全規則，自應甚為知悉，而依卷附之交通事故調查報告表所載，本件肇事時之
    情形，天候晴，日間有自然光線，路面無缺陷，道路無障礙物，視距良好，被告
    竟疏未注意及此，貿然超車，而擦撞被害人楊邦紅所駕駛之機車，足見被告對於
    被害人傷害之發生自有過失，被告辯護意旨所陳「依據交通信賴原則，被告對於
    本件肇事發生並無預見，亦無預防義務」等語（見本院卷第三八至四十頁），顯
    非可採。而被害人楊邦紅因本件道路交通事故受有頭部外傷合併顱內出血、左鎖
    骨骨折、左側肺部挫傷及多處擦傷等傷害，亦有高雄醫學大學附設中和紀念醫院
    診斷證明書及九十一年七月二十三日出具之（九一）高醫附秘字第一九八九號函
    文各一紙在卷可參（見警卷第七頁，原審卷第十八頁），是被害人之傷害與被告
    之過失行為間，有相當因果關係一情，亦堪認定。
  (六)綜上所述，被告所辯上情，無非卸責之詞，委無足取。本件事證明確，被告前揭
    過失傷害犯行，足堪認定。
二、核被告丙○○駕車肇事致被害人楊邦紅受傷所為，係犯刑法第二百八十四條第一
    項前段之過失傷害罪。原審予以論罪科刑固非無見，惟查被害人對於本件肇事責
    任，並無「與有過失」之情，已如前述，原判決就此部分誤認被害人就本件交通
    事故發生亦有過失，即有未妥。
三、被告仍執前詞否認犯行，提起上訴指摘原判決不當，雖無理由，然原判決既有上
    述可議，自應由本院予以撤銷改判。爰審酌被告犯罪動機、情節係因一時疏忽所
    致，被害人所受之傷害程度，被告犯後未坦承犯行，迄今未與告訴人乙○○達成
    和解，惟被害人於逝世前曾表示願意原諒被告之意，亦據告訴人乙○○於原審陳
    明（見原審卷第八三頁）等一切情狀，量處如主文第二項所示之刑，併諭知易科
    罰金之折算標準。
據上論斷，應依刑事訴訟法第三百六十九條第一項前段、第三百六十四條、第二百九
十九條第一項前段，刑法第二百八十四條第一項前段、第四十一條第一項前段，罰金
罰鍰提高標準條例第一條前段、第二條，判決如主文。
本案經檢察官朱文彬到庭執行職務。
中    華    民    國      九十二      年      八      月    二十九      日
                              臺灣高等法院高雄分院刑事第六庭
                                  審判長法官  王憲義
                                        法官  黃壽燕
                                        法官  張意聰
右甲本證明與原本無異。
不得上訴。
                                  法院書記官  呂明燕
中    華    民    國      九十二      年        九      月      一      日
附錄：本判決論罪科刑法條全文
刑法二百八十四條第一項前段
因過失傷害人者，處六月以下有期徒刑、拘役或五百元以下罰金。


司法院資訊處製作；財團法人民間司法改革基金會備份。
